【裁判字號】    99,台上,3272
【裁判日期】    990527
【裁判案由】    違反毒品危害防制條例
【裁判全文】
最高法院刑事判決            九十九年度台上字第三二七二號
上  訴  人  甲○○
選任辯護人  徐光佑律師
上  訴  人  乙○○
選任辯護人  陳明律師
上  訴  人  丙○○
選任辯護人  陳煥生律師
            馮志剛律師
上列上訴人等因違反毒品危害防制條例案件，不服台灣高等法院
中華民國九十七年四月十七日第二審判決（九十六年度上訴字第
五Ｏ三Ｏ號，起訴案號：台灣板橋地方法院檢察署九十五年度偵
字第一四六六二號），提起上訴，本院判決如下：
    主  文
原判決撤銷，發回台灣高等法院。
    理  由
本件原判決認定上訴人甲○○、乙○○、丙○○均有其事實欄所
載共同運輸第三級毒品愷他命犯行，因而維持第一審論上訴人等
以共同運輸第三級毒品罪，分處有期徒刑十二年、九年、九年，
並皆為相關從刑宣告之判決，駁回渠等在第二審之上訴；固非無
見。
惟查：(一)、毒品危害防制條例第四條規定之販賣毒品罪，不以販
入之後復行賣出為構成要件，祇須以營利為目的將毒品販入或賣
出，有一於此，其犯罪即告成立。又運輸毒品罪，係指單純運輸
並無他項目的者而言，若行為人於刑法修正前基於販賣營利意圖
，在國外購買毒品而私運入境，則除犯運輸毒品罪外，尚應論以
販賣毒品罪，並應適用修正前刑法第五十五條前段，從重論以販
賣毒品罪。原判決事實認定上訴人三人與案外人張志煌等，明知
愷他命係毒品危害防制條例所規定之第三級毒品，為謀走私販毒
之不法暴利，於民國九十五年二至六月間先由渠等共同集資在馬
來西亞以每公斤約新台幣二十萬元對價，購買愷他命九十公斤，
再將愷他命混充為白咖啡自馬來西亞走私、運輸入境台灣。而就
工作分配部分，係由甲○○成立人頭公司辦理白咖啡進口事宜，
並統籌購毒資金之計算、收取及事後利得之分配；張志煌負責在
馬來西亞購買愷他命，再交由不詳姓名、年籍之Eddie 包裝成白
咖啡，暨愷他命走私入境台灣後之銷售事宜；乙○○則分擔介紹
張志煌與Eddie認識，並與Eddie聯繫確認愷他命包裝成白咖啡之
進度，及該批夾帶毒品白咖啡之進口報關事宜；丙○○則分擔出
資購毒及尋找人頭公司辦公室地點、處理辦公室事務等事宜。嗣
該批夾帶愷他命進口之白咖啡於九十五年六月五日運抵基隆港後
，由乙○○委託不知情李亞君輾轉委由吉順報關行負責人何定洽
申請報關手續，旋經法務部調查局南部地區機動人員會同相關人
員查獲，扣得愷他命共一百五十包（合計淨重八九一五二公克）
等情。如若認定無訛，上訴人等共同以販賣目的私運管制物品第
三級毒品愷他命進入台灣地區，係犯私運管制物品進口罪、運輸
第三級毒品罪，以及販賣第三級毒品罪。所犯私運管制物品進口
及運輸第三級毒品罪，係以一行為同時觸犯二罪名，從一重以運
輸第三級毒品罪處斷。而所犯運輸第三級毒品及販賣第三級毒品
二罪間，有方法與目的之牽連關係，應依行為時牽連犯規定，從
一重以販賣第三級毒品罪處斷。其中販賣第三級毒品部分，雖未
據起訴，然與已起訴運輸第三級毒品部分，具有裁判上一罪關係
，為起訴效力所及，基於審判不可分原則，自應併予審究。原審
未併予審究，洵有已受請求之事項而未予判決之違失。(二)、犯毒
品危害防制條例第四條至第九條、第十二條、第十三條或第十四
條第一項、第二項之罪者，其供犯罪所用或因犯罪所得之財物，
均沒收之，如全部或一部不能沒收時，追徵其價額或以其財產抵
償之，該條例第十九條第一項定有明文。原判決理由第二段依卷
附監聽譯文，說明上訴人甲○○、乙○○係分以其行動電話聯繫
購買、包裝及運輸愷他命入境事宜（見原判決第六至九頁）；若
果不虛，似係認定甲○○、乙○○持用未扣案之行動電話二支，
分別係供販賣、運輸愷他命所用之物，如俱屬渠等所有，即應依
前揭規定諭知沒收。乃原判決就上開行動電話是否屬於上訴人等
所有乙節，疏未認定明白，其此部分事實即屬未明，致本院無從
為其適用法律當否之審斷，同有可議。(三)、卷宗內之筆錄及其他
文書可為證據者，審判長應向當事人、代理人、辯護人或輔佐人
宣讀或告以要旨，刑事訴訟法第一百六十五條第一項定有明文。
原判決既以共同被告甲○○之「刑事自白狀」為認定上訴人等罪
行之所憑（見原判決第七頁第十行），但於審判期日並未踐行前
述宣讀或告以要旨之程序，使上訴人等及其辯護人瞭解該「刑事
自白狀」之內容及意旨，並為充分之辯論，遽採為判決之基礎，
亦有未合。以上或為上訴意旨所指摘，或係本院得依職權調查之
事項，應認原判決有撤銷發回更審之原因。又毒品危害防制條例
業於九十八年五月二十日修正公布，已將該條例第四條關於販賣
、運輸毒品罪，其中併科罰金之法定刑度予以提高，案經發回，
更審時宜注意及之，附此敘明。
據上論結，應依刑事訴訟法第三百九十七條、第四百零一條，判
決如主文。
中    華    民    國  九十九  年    五    月  二十七  日
                      最高法院刑事第八庭
                          審判長法官  洪  文  章
                                法官  王  居  財
                                法官  郭  毓  洲
                                法官  黃  梅  月
                                法官  邱  同  印
本件正本證明與原本無異
                                      書  記  官
中    華    民    國  九十九  年    五    月  三十一  日
                                                      Ｅ

司法院資訊處製作；財團法人民間司法改革基金會備份。
